【裁判字號】    99,消債抗,22
【裁判日期】    990917
【裁判案由】    更生抗告
【裁判全文】
臺灣基隆地方法院民事裁定            99年度消債抗字第22號
抗  告  人  乙○○
代  理  人  黃教倫律師
相  對  人  渣打國際商業銀行股份有限公司
法定代理人  曾璟璇
相  對  人  聯邦商業銀行股份有限公司
法定代理人  甲○○
上列抗告人因消費者債務清理條例聲明異議事件，對於中華民國
99年07月30日本院99年度事聲字第27號裁定提起抗告，本院第二
審合議庭裁定如下：
    主  文
抗告駁回。
抗告程序費用新臺幣壹仟元由抗告人負擔。
    理  由
一、本件抗告意旨略以：抗告人於渣打國際商業銀行股份有限公
    司（下稱：渣打商業銀行）及聯邦商業銀行股份有限公司（
    下稱：聯邦商業銀行）之信用卡債權，本金分別為新台幣（
    下同）41,636 元、74,260 元，利息每年高達年利率20% 及
    19.99%，再加上違約金每月或每期分別為450元、600元（1
    年分別為5,400 元、7,200 元），則每年違約金分別達13%
    、9.6%，顯見違約金過高，已有酌減之必要，且如將利息與
    違約金合計已達30% 左右，相對人更有民法第206 條巧取利
    益之嫌，爰依法提出抗告，請求廢棄原裁定等語。
二、按「約定利率，超過週年百分之二十者，債權人對於超過部
    分之利息，無請求權。」、「債權人除前條限定之利息外，
    不得以折扣或其他方法，巧取利益」，民法第205條、第206
    條分別定有明文，而所謂債權人以折扣或其他方法巧取利益
    者，乃如借債時約定九五實收或預扣一年利息等情形，因此
    種方法，有擾亂社會經濟及破壞善良風俗之嫌，自為法所不
    許，有民法第206條之立法理由足資參照；又民法第250條規
    定：「當事人得約定債務人於債務不履行時，應支付違約金
    。」、「違約金，除當事人另有訂定外，視為因不履行而生
    損害之賠償總額。其約定如債務人不於適當時期或不依適當
    方法履行債務時，即須支付違約金者，債權人除得請求履行
    債務外，違約金視為因不於適當時期或不依適當方法履行債
    務所生損害之賠償總額。」，是違約金之約定乃為法所許，
    且其性質、功能與利息亦屬有別，且基於契約自治原則，自
    應尊重當事人於利息外所為違約金之約定。若謂違約金亦應
    與利息合併計算其總額是否超過年息20％之限制，無異漠視
    當事人預就債務不履行所生其他損害賠償之約定，將導致違
    約金與利息之界線趨於模糊，故解釋民法第205 條所定之最
    高利率限制，自不應包括違約金在內，而僅得作為法院衡量
    審酌基準之一。
三、經查：
  (一)抗告人積欠渣打商業銀行及聯邦商業銀行之債務本金分別為
    41,636元及74,260元，其所申報違約金債權分別為7,200 元
    及3,000 元，此有債權表附於本院98年度執消債更字第83號
    卷可稽，而渣打商業銀行所申報之違約金債權7,200 元之計
    算依據，乃自96年11月30日至98年3月30日止，按月計收450
    元，計付1年之違約金總額為5,400元，約佔本金總額之12.9
    6%；聯邦商業銀行所申報之違約金債權3,000 元之計算依據
    ，乃自96年9月至97年1月，按月計收600 元，佔債權人所載
    本金74.260元之4 %，均未逾20%，難謂過高；且違約金之約
    定，乃法所允許，並非巧取利益，而抗告人亦未舉證證明相
    對人除收取利息、違約金外，有何巧取利益之舉，況相對人
    僅請求利息與違約金，並無重複計算利息與遲延利息，更無
    將高額違約金計入本金請求，再行要求高額利息之情事，上
    開違約金之計算亦屬合理，是抗告人主張違約金之約定過高
    ，屬巧取利益，應予酌減云云，委無足採。
  (二)綜上所述，原裁定駁回抗告人之聲請，並核違誤，抗告意旨
    猶執前詞指摘原裁定不當，求予廢棄，為無理由，應予駁回
    。
四、據上論結，本件抗告為無理由，爰依消費者債務清理條例第
    11條第2 項、第15條，民事訴訟法第495 條之1 第1 項、第
    449 條第1 項、第95條、第78條，裁定如主文。
中    華    民    國    99    年     9    月    17    日
                  民事庭審判長法  官  蔡聰明
                              法  官  王翠芬
                              法  官  周霙蘭
以上正本係照原本作成。
本件裁定不得再抗告。
中    華    民    國    99    年    9     月    17    日
                              書記官  王毓嫻

司法院資訊處製作；財團法人民間司法改革基金會備份。
